臺灣彰化地方法院刑事判決　　　　　　　 95年度易字第412號
公　訴　人　臺灣彰化地方法院檢察署檢察官
被　　　告　乙○○
選任辯護人　陳建勛律師
　　　　　　陳瑾瑜律師
上列被告因竊盜案件，經檢察官提起公訴（94年度偵字第4904號
），本院判決如下：
    主  文
乙○○無罪。
    理  由
一、公訴意旨係以：因案外人甲○○（起訴書誤載為洪瑞舜；原
    名洪木振）在彰化縣竹塘鄉田頭村西螺溪北岸「立安砂石場
    」發現洗砂輪機2 具，案外人甲○○遂於民國93年夏天不詳
    時間至彰化縣溪州鄉向被告乙○○詢問前揭洗砂輪機為何人
    所有，被告向案外人甲○○稱：「該洗砂輪機為立安砂石場
    所有，其為立安砂石場之股東，如果甲○○要可拿去」等語
    ，案外人甲○○則將上情告知案外人丙○○，嗣於數日後，
    案外人丙○○、甲○○復共同找被告詢問前揭洗砂輪機係何
    人所有時，被告明知立安砂石場之負責人為案外人戊○○，
    竟意圖為自己或第三人不法之所有，向不知情之案外人甲○○、丙○○表示：「其在立安砂石場有股份，如甲○○、丙○○有需要，可將洗砂輪機具取走」等語後，案外人丙○○
    則於93年10月間，將擺放在立安砂石場之洗砂輪機2 具、貨
    櫃2 個、柴油桶1 個搬離後，以新臺幣（下同）12萬元之代
    價出售予案外人李瑞標，復由案外人張智良購得前揭砂輪機
    、貨櫃。嗣經案外人戊○○於93年10月中旬至立安砂石場查
    看時，始發現前揭洗砂輪機、貨櫃、柴油桶均已失竊，案外
    人戊○○則佯裝買主向案外人張智良欲購買洗砂輪機且約定
    於93年10月22日下午2 時許，在位於嘉義縣水上交流道交貨
    時，並報警會同在嘉義縣水上鄉○○○ ○道路大堀段「臺亞加
    油站」前尋獲前揭洗砂輪機2 具，因認被告係犯刑法第320
    條第1 項之竊盜罪嫌云云。
二、程序部分：
  (一)按被告以外之人於偵查中向檢察官所為陳述，除顯有不可信
    之情況者外，得為證據，刑事訴訟法第159 條之1 第2 項定
    有明文。蓋因檢察官與法官同為司法官署，且檢察官代表國
    家偵查犯罪，依法有訊問被告、證人及鑑定人之權力，且須
    對被告有利、不利之情形均應注意，況徵諸實務運作，檢察
    官實施刑事偵查程序，亦能恪遵法定程序之要求，不致有違
    法取證情事且可信度極高，是被告以外之人前於偵查中已具
    結而為證述，除反對該項供述得具有證據能力之一方，已釋
    明「顯有不可信之情況」之理由外，不宜以該證人未能於審
    判中接受他造之反對詰問為由，即遽指該證人於偵查中之陳
    述不具證據能力，方符前揭法條之立法意旨。是證人李瑞標
    、陳三福、甲○○、丙○○、戊○○分別於檢察官偵查時具
    結所為陳述（參見臺灣彰化地方法院檢察署94年度偵字第49
    04號偵查卷宗第19頁至第21頁、第33頁至第35頁、第46頁至
    第47頁、第74頁至第75頁；臺灣嘉義地方法院檢察署93年度
    偵字第6224號偵查卷宗第33頁至第34頁、第47頁至第48頁）
    ，被告乙○○及其選任辯護人未曾提及檢察官在偵查時，有
    任何不法取供之情形，是客觀上並無顯不可信之情況，前揭
    證人於偵查中之證言，自均具有證據能力。
  (二)按被告以外之人於審判外之陳述，雖不符前4 條之規定，而
    經當事人於審判程序同意作為證據，法院審酌該言詞陳述或
    書面陳述作成時之情況，認為適當者，亦得為證據。當事人
    、代理人或辯護人於法院調查證據時，知有第159 條第1 項
    不得為證據之情形，而未於言詞辯論終結前聲明異議者，視
    為有前項之同意，刑事訴訟法第159 條之5 定有明文。立法
    意旨在於傳聞證據未經當事人之反對詰問予以核實，原則上
    先予排除，惟若當事人已放棄詰問或未聲明異議，基於證據
    資料愈豐富，愈有助於真實發現之理念，且強化言詞辯論主
    義，法院自可承認該傳聞證據例外擁有證據能力。經查，證
    人戊○○、張根鐘、張智良、李瑞標、陳三福、林瑞喜、劉
    文村、薛進昆分別於警詢中之陳述（參見嘉義縣警察局嘉水
    警三字第0930084847號警卷第3 頁至第17頁），雖均係被告
    以外之人於審判外之陳述，性質上屬傳聞證據，惟經檢察官
    、被告及其選任辯護人同意作為證據，又本院審酌該言詞陳
    述作成時之情況，並查無其他不法之情狀，足認為得為本案
    之證據，依刑事訴訟法第159 條之5 之規定，有證據能力。
三、按被告未經審判證明有罪確定前，推定其為無罪；犯罪事實
    ，應依證據認定之，無證據不得認定犯罪事實。又不能證明
    被告犯罪者，應諭知無罪之判決，刑事訴訟法第154 條、第
    301 條第1 項分別定有明文。又按認定犯罪事實所憑之證據
    ，雖不以直接證據為限，間接證據亦包括在內，然而無論直
    接證據或間接證據，其為訴訟上之證明，須於通常一般人均
    不致有所懷疑，而得確信其為真實之程度者，始得據為有罪
    之認定，倘其證明尚未達到此一程度，而有合理之懷疑存在
    時，即難遽採為不利被告之認定（最高法院76年臺上字第49
    86號判例要旨參照）。另按刑事訴訟法第161 條業於91年2
    月8 日修正公布，其第1 項規定檢察官就被告犯罪事實，應
    負舉證責任，並指出證明之方法。因此，檢察官對於起訴之
    犯罪事實，應負提出證據及說服之實質舉證責任。倘其所提
    出之證據，不足為被告有罪之積極證明，或其指出證明之方
    法，無從說服法院以形成被告有罪之心證，基於無罪推定之
    原則，自應為被告無罪判決之諭知（最高法院92年度臺上字
    第128 號判例要旨參照）。又告訴人之告訴係以使被告受刑
    事訴追為目的，是其陳述是否與事實相符，仍應調查其他證
    據以資審認（最高法院52年臺上字第1300號判例要旨參照）
    。
四、公訴人認為被告涉犯普通竊盜罪嫌，無非以證人即告訴人戊○○、證人李瑞標、張智良、甲○○、丙○○分別於警詢、
    偵訊時所為陳述及卷附之買賣讓渡書1 紙、現場照片2 張為
    其論罪之依據；然訊據被告固不否認證人甲○○曾於93年間
    夏天某時，向其詢問置放在立安砂石場之洗砂輪機為何人所
    有等情，惟堅決否認有何竊盜犯行，辯稱：其未告知甲○○
    可搬走該洗砂輪機，僅告訴甲○○如欲購買該洗砂輪機，應
    洽詢立安砂石場之負責人戊○○，如戊○○同意出售該洗砂
    輪機，其對洗砂輪機享有之2 股比例權利，可贈與甲○○，
    至甲○○事後如何處理該洗砂輪機，其並不知情等語。
五、經查：
  (一)證人即告訴人戊○○於警詢證述及本院審理中具結證述：其
    於93年2 月間發覺其所有置於立安砂石場內之長度20尺及40
    尺貨櫃各1 個、鋼繩收纜器1 個失竊，復於93年10月間發現
    長度20尺貨櫃2 個、大型油槽1 個、洗砂輪機2 個遭竊（參
    見嘉義縣警察局嘉水警三字第0930084847號警卷第3 頁；本
    院95年11月28日審判筆錄第13頁）等語，爰審酌證人戊○○
    為上揭物品之所有人，自對發覺該物品失竊時間記憶深刻，
    其上開證述發覺失竊時間之內容應可採信，是證人戊○○所
    有上揭物品分別於93年2 月、10月間遭竊之事實，應可認定
    。
  (二)被告自承證人甲○○曾於93年間夏天某時，向其詢問置放在
    立安砂石場之洗砂輪機為何人所有等情，核與證人甲○○、
    丙○○於偵訊中證述，曾找被告詢問洗砂輪機等物之內容相
    符，是證人甲○○、丙○○曾於93年間夏天某時找被告詢問
    有關洗砂輪機等物之事實，亦可認定。另證人戊○○於偵訊
    及本院審理中均具結證述：其向他人購入股份而擔任立安砂
    石場之董事長，被告前因砂石場股東蔡信雄、許逸真之委託
    擔任該砂石場之經理參與經營，而於86年、87年間離職，嗣
    因砂石場所在之土地為河川地，河川局禁止其繼續營運，該
    砂石場於91年底停止營運，其則將洗砂輪機、漏斗、貨櫃等
    物分別拆卸，並置於河川堤岸旁（參見臺灣彰化地方法院檢
    察署94年度偵字第4904號偵查卷宗第47頁；本院95年11月28
    日審判筆錄第15頁）等語，是證人甲○○、丙○○應係發覺
    該砂石場置於於堤岸上之洗砂輪機等物後，因未尋得已停工
    之砂石場負責人，而向曾經擔任該砂石場經理之被告詢問洗
    砂輪機等物如何處理，亦與常情相符，尚難僅憑證人甲○○
    、丙○○曾有向被告詢問洗砂輪機等物如何處理之事實，逕
    行推論被告有為自己或第3人不法所有之意圖。
  (三)證人甲○○雖於偵訊中具結證述：其曾向被告詢問洗砂輪機
    為何人所有，被告則表示該洗砂輪機為立安砂石場所有，並
    有該砂石場之股份，如果要可拿去，其將上情告訴丙○○後
    ，復由其與丙○○一同找被告，被告亦表示如其與丙○○要
    洗砂輪機，可以拿走該洗砂輪機，其於回程途中告訴丙○○
    ，如果丙○○有需要可以拿去，並未委託丙○○出售洗砂輪
    機（參見臺灣彰化地方法院檢察署94年度偵字第4904號偵查
    卷宗第34頁；臺灣嘉義地方法院檢察署93年度偵字第6224號
    偵查卷宗第24頁、第75頁）云云，且證人丙○○亦於偵訊中
    具結證述：甲○○（原名洪木振）有帶其一同前往找被告，
    被告告訴甲○○，因被告對置放洗砂輪機之砂石場有股份，
    該洗砂輪機2 具、20尺及40尺貨櫃各1 個、柴油桶1 個、洗
    砂輪機底座及漏斗各1 個等物品沒有人要，如果甲○○需要
    可以拿去云云，然證人丙○○於另案偵訊中則具結證述：因
    甲○○向其表示，被告曾告訴甲○○對擺放洗砂輪機之砂石
    場、洗砂輪機均有股份、權利（參見臺灣嘉義地方法院檢察
    署93年度偵字第6224號偵查卷宗第18頁、第24頁）等語，爰
    審酌證人丙○○於另案偵訊中前證稱，其係經由證人甲○○
    告知而知悉，被告曾向甲○○表示得取走上揭物品之事；復
    於本案經檢察官告知證人丙○○曾於另案為上揭證述內容後
    ，證人丙○○方才改口證稱，曾與證人甲○○一同前往找被
    告，被告告知證人甲○○可取走上揭物品云云，是證人丙○○對於被告是否向甲○○表示可以直接取走洗砂輪機2 具、
    20尺及40尺貨櫃各1 個、柴油桶1 個、洗砂輪機底座及漏斗
    各1 個等物品之重要情節，竟前後證述不一，再參酌證人戊○○發覺上揭物品失竊之時間，已如前述，是該立安砂石場
    內之40尺貨櫃1 個前既於93年2 月間失竊，被告焉能在93年
    夏天某時復同意證人甲○○、丙○○可以取走置放在砂石場
    內之40尺貨櫃，故證人甲○○、丙○○於偵訊中證述，其等
    一同前往找被告，被告並向其等表示可以取走前揭洗砂輪機
    等物云云，應係彼此附和而為之不實證述，均顯不足採信。
  (四)又證人甲○○於偵訊中具結證述：因丙○○有朋友需要而取
    走洗砂輪機，其並未委託丙○○出售洗砂輪機，且丙○○有
    將部分出售款項約5 、7 萬元交與其收受（參見臺灣彰化地
    方法院檢察署94年度偵字第4904號偵查卷宗第34頁；臺灣嘉
    義地方法院檢察署93年度偵字第6224號偵查卷宗第24頁）云
    云，然證人丙○○則於偵訊中具結證述：前揭洗砂輪機等物
    品係甲○○委託其出售與他人，其並將出售價金12萬元全部
    交與證人甲○○（參見臺灣彰化地方法院檢察署94年度偵字
    第4904號偵查卷宗第34頁；臺灣嘉義地方法院檢察署93年度
    偵字第6224號偵查卷宗第24頁反面）等語，按事理常情，如
    證人甲○○、丙○○確有向被告徵詢可否取走洗砂輪機等物
    ，並經被告明確表示證人甲○○、丙○○得逕行取走後，證
    人甲○○、丙○○對何人有拿取洗砂輪機之需求並加以出售
    等情，當應為相同陳述，且無須擔心有何刑事法律責任，然
    證人甲○○、丙○○竟對於何人有需求欲取走上揭物品，並
    係由何人出售洗砂輪機等物及收取出售價金等情，前後證述
    內容不一，並互推責任與對方，顯見應係證人甲○○、丙○○前往詢問被告可否取走洗砂輪機時，被告並未告知證人甲○○、丙○○得逕行取走洗砂輪機等物，應係證人甲○○、
    丙○○自行取走出售，否則當無互相卸責之必要，是其等上
    揭證述內容，顯與常情有違，均不足採信。
  (五)至證人丙○○於偵訊中具結證述，其與甲○○於本案偵查時
    曾一起找被告，被告並承認洗砂輪機等物係經被告同意而交
    付，其於另案偵查中有提出錄音帶（參見臺灣彰化地方法院
    檢察署94年度偵字第4904號偵查卷宗第35頁）云云，然觀諸
    被告與證人丙○○於本案偵查中之對話錄音譯文內容，並未
    提及被告有同意將洗砂輪機等物，交由證人甲○○或丙○○
    處理等語，此有對話錄音譯文1 份（參見本院95年12月21日
    審判筆錄第3 頁至第5 頁）在卷可參；況證人丁○○於本院
    審理中具結證述：其替友人至元美砂石場管理，且元美砂石
    場旁邊有另一廢棄砂石場之洗砂輪機、柴油桶等機具置放在
    該處，於93年間某日下午約3 、4 時，有2 人前來元美砂石
    場找被告詢問有關該廢棄砂石場所遺留之機具，被告向該2
    人表示，請其等至嘉義找某鄭姓先生洽談，嗣經1 個多月後
    ，該2 人向被告表示該機具已經出售得利，欲拿1 個紅包給
    被告表示道謝，因被告擔心該2 人行竊，故被告表示與之無
    關並拒絕收紅包（參見本院95年11月28日審判筆錄第17頁）
    等語屬實，是證人丙○○上揭證述，核與前揭事證不符，亦
    不足採信。
  (六)另證人丙○○於偵訊中具結證述：其於93年10月間將洗砂輪
    機2 具、20尺及40尺貨櫃各1 個、柴油桶1 個、洗砂輪機底
    座及漏斗各1 個等物，以12萬元價格出售予李瑞標（參見臺
    灣彰化地方法院檢察署94年度偵字第4904號偵查卷宗第34頁
    ）等語，核與證人即瑞同重機有限公司負責人李瑞標分別於
    警詢陳述、偵訊中具結證述：其於93年10月初向丙○○以12
    萬元代價購買洗砂輪機2 具、長度20尺、40尺貨櫃各1 個等
    物（參見嘉義縣警察局嘉水警三字第0930084847號警卷第9
    頁至第10頁；臺灣彰化地方法院檢察署94年度偵字第4904號
    偵查卷宗第21頁）等語相符，是證人丙○○於93年10月初，
    將洗砂輪機2 具、長度20尺、40尺貨櫃各1 個等物品出售與
    證人李瑞標之事實，應可認定。另證人李瑞標、陳三福、張
    智良、林瑞喜、張根鐘、劉文村、薛進昆；證人即告訴人戊○○分別於警詢及偵訊中具結證述之內容、卷附買賣讓渡書
    影本1 紙、現場照片影本2 紙、委託證明書、支票存根影本
    各1 紙（參見嘉義縣警察局嘉水警三字第0930084847號警卷
    第3 頁至第17頁、第19頁；臺灣嘉義地方法院檢察署93年度
    偵字第6224號偵查卷宗第35頁；臺灣彰化地方法院檢察署94
    年度偵字第4904號偵查卷宗第21頁），均僅能證明證人丙○○出售前開洗砂輪機等物與證人李瑞標後，證人李瑞標、陳
    三福再出售予證人張智良，證人張智良再行出售予證人林瑞
    喜，復由證人林瑞喜再出售予戊○○之事實，上揭事證，均
    無法直接或間接證明被告有何公訴人所指之竊盜犯行。
  (七)從而，被告所辯並未向證人甲○○、丙○○表示其為立安砂
    石場股東，證人甲○○、丙○○得逕行取走洗砂輪機2 具、
    20尺及40尺貨櫃各1 個等物等語，應可採信。
六、綜上所述，衡諸上開說明及判例意旨，本件並無證據足資證
    明被告有何竊盜犯行，尚難僅憑證人甲○○、丙○○之前揭
    證述及案外人戊○○於93年10月22日下午2 時許，會同警方
    在嘉義縣水上鄉168 線大堀段「臺亞加油站」前尋獲失竊洗
    砂輪機2 具，即推測被告有竊盜之行為。況公訴人所舉對被
    告不利之證據，亦尚未達到通常一般之人均不致有所懷疑，
    得確信其為真實之程度，而有合理之懷疑存在，本院無從形
    成有罪之確信。此外，本院復查無其他積極證據足以證明被
    告有何公訴人所指竊盜之犯行，本件既不能證明被告犯罪，
    揆之上開法條規定及判例意旨，自應諭知被告為無罪之判決
    。
據上論斷，應依刑事訴訟法第301條第1項，判決如主文。
本案經檢察官吳芙如到庭執行職務。
中　　華　　民　　國　　96　　年　　1 　　月　　9　　日
                  刑事第八庭     審判長 法官    李雅俐
                                 法       官    林秉暉
                                 法       官    唐中興
以上正本證明與原本無異。
如不服本判決，應於判決送達後十日內向本院提出上訴狀 (須附
繕本 )。
告訴人或被害人對於判決如有不服具備理由請求檢察官上訴者，
其上訴期間之計算係以檢察官收受判決正本之日期為準。
中　　華　　民　　國　　96　　年　　1 　　月　 　15　　日
                                      書記官     施惠卿
